臺灣高雄地方法院刑事判決　　　　　　 99年度交訴字第118號
公　訴　人　臺灣高雄地方法院檢察署檢察官
被　　　告　曾彥榮
上列被告因公共危險案件，經檢察官提起公訴（99年度調偵字第
609 號），本院判決如下：
    主  文
曾彥榮犯肇事致人傷害逃逸罪，處有期徒刑陸月，如易科罰金，
以新臺幣壹仟元折算壹日。緩刑貳年。
    事  實
一、曾彥榮考領有職業聯結車駕照，擔任營業貨櫃曳引車司機，
    係以駕駛為業務之人。於民國99年1 月4 日19時51分許（起
    訴書誤載為50分），駕駛車牌號碼KZ-009號營業曳引車，後
    掛車牌號碼2V- 21之板車，沿高雄市鳳山區（縣市合併前為
    高雄縣鳳山市○○○路由西往東方向行駛，行經凱旋路與鳳
    頂路交岔路口處，本應注意轉彎車應讓直行車先行，且依當
    時天候晴，夜間有照明，柏油路面乾燥無缺陷，道路無障礙
    物，視距良好等情，並無不能注意之情事，竟仍疏未注意，
    貿然左轉；適有賈憶琳騎乘車牌號碼ZNK- 090號輕型機車，
    沿凱旋路東往西方向起駛，亦疏未注意車前狀況，致其所駕
    駛機車之前車頭，撞上曾彥榮所駕駛上開板車之右側後方護
    欄，賈憶琳當場人車倒地，並受有下頷撕裂傷約2 乘1 公分
    ，右膝擦挫傷之傷害（過失傷害部分業經撤回告訴，本院為
    不受理判決確定）。詎曾彥榮明知其所駕駛之上開車輛已肇
    事，賈憶琳因之人車倒地，受有傷害，卻未下車察看，亦未
    對賈憶琳施以必要救護措施，反萌生肇事逃逸之犯意，將上
    開車輛駛離現場。嗣在場排班之計程車司機林家正、許英仁
    等人，因聞巨響，抬頭觀看前方路況，見賈憶琳人車倒地及
    曾彥榮駕駛上開車輛離去，林家正旋即撥打電話報警，許英
    仁並駕駛計程車沿路追趕，在高雄市○○區○○路與國泰路
    口攔獲曾彥榮，而查獲上情。
二、案經賈憶琳訴由高雄市政府警察局鳳山分局報請臺灣高雄地
    方法院檢察署檢察官偵查起訴。
    理  由
壹、證據能力部分
    按被告以外之人於審判外之陳述，雖不符刑事訴訟法第159
    條之1 至第159 條之4 之規定，而經當事人於審判程序同意
    作為證據，法院審酌該言詞陳述或書面陳述作成時之情況，
    認為適當者，亦得為證據；當事人、代理人或辯護人於法院
    調查證據時，知有第159 條第1 項不得為證據之情形，而未
    於言詞辯論終結前聲明異議者，視為有前項之同意，刑事訴
    訟法第159 條之5 定有明文。本判決所引用具傳聞性質之各
    項證據資料，業據被告於本院同意作為證據（審交訴卷第21
    頁），且經本院於審判期日依法踐行調查證據程序，檢察官
    、被告就上開證據之證據能力均未爭執，於言詞辯論終結前
    亦未聲明異議，復查無依法應排除證據能力之情形，依上開
    規定，應有證據能力。
貳、認定事實依據之證據及理由
一、訊據被告曾彥榮固供承有駕駛上開車輛，與告訴人賈憶琳所
    騎乘之機車發生碰撞，告訴人因之受傷後，未下車察看或對
    告訴人施救，即駕車駛離現場等情，然矢口否認有何肇事逃
    逸之犯行，辯稱：伊不知道肇事撞倒人，才駕車駛離現場，
    沒有逃逸的犯意云云。惟查：
  (一)被告於上開時、地，駕駛KZ-009號營業曳引車後掛2V- 21之
    板車，與告訴人所騎乘之ZNK- 090號輕型機車發生車禍，致
    告訴人當場人車倒地等情，業據告訴人賈憶琳於偵查中指陳
    ：伊是直騎，被告車輛是左轉，伊不知如何被撞倒，後來警
    方告知伊是遭被告車輛後車尾撞及；當時有一位女子來扶伊
    ，另一位計程車司機去追等語綦詳（偵卷第15至16頁），並
    經證人許英仁即駕車追趕被告之排班計程車司機於偵查中具
    結證稱：伊與同事在鳳頂路上陸軍步校大門口排班，被告車
    子從凱旋路過來左轉，伊等聽到「砰」一聲才回頭看，看到
    被告車子開走，伊就去追，另有同事及路人去扶被害人等語
    （調偵卷第8 、9 頁）；證人林家正即撥打電話報警之排班
    計程車司機於本院審理中證稱：伊等在步校旁邊排班，視線
    面向路口，伊看到被告曳引車左轉過去後，從步校出來的告
    訴人機車就倒地，伊馬上打電話報警，許英仁就開車去追被
    告；從伊等方向無法看到撞擊過程，但機車倒地之同時，除
    了被告所駕車輛外，並無其他車輛經過該路口（本院交訴卷
    第34至36頁）等情明確，並有高雄縣政府警察局指揮中心受
    理110 報案紀錄單及0000000000號行動電話之用戶資料查詢
    各1 紙在卷可憑（警卷第25頁、本院交訴卷第9 頁），且被
    告亦不爭執上情（本院交訴卷第40頁及反面），足證案發當
    時，被告所駕前揭車輛，確有與告訴人騎乘之機車發生車禍
    肇事乙節，堪予認定。
  (二)此外，復有道路交通事故現場圖1 紙、道路交通事故調查報
    告表2 份、車禍現場及車損照片25張、駕照影本、KZ-009號
    營業貨櫃曳引車行照影本、車籍查詢資料附卷可資佐證（警
    卷第9 至10、15至22頁）。又告訴人因遭被告所駕車輛撞及
    致人車倒地，受有下頷撕裂傷約2 乘1 公分，右膝擦挫傷之
    傷害，亦有國軍高雄總醫院附設民眾診療服務處之診斷證明
    書1 紙附卷可稽（警卷第13頁），堪認被告本件駕車肇事後
    ，確已致告訴人受有上開傷害。而被告於肇事後並未下車察
    看，亦未對受傷之告訴人施以必要之救護，即逕自駕駛車輛
    離去駕駛，已如前述，並據被告自承不諱。
  (三)被告雖辯稱：伊不知道發生車禍，才未下車察看而駛離現場
    云云，惟觀之卷附車禍現場及車損照片（警卷第19至23 頁
    ），其中編號8 、14、19、17、18、24、25所示，告訴人之
    機車前車頭因猛烈撞擊幾近全毀，被告之板車右後方護欄則
    有明顯因撞擊而凹陷之痕跡，顯見告訴人之機車係從正面撞
    擊被告之車輛，此亦據證人劉瑞光即到場處理之交通隊警員
    於本院審理中證稱：被告車子之護欄被撞擊後，凹陷約2、3
    公分，導致告訴人車頭毀損很嚴重；依兩車撞擊點及相關位
    置研判，本件之撞擊型態是正面撞擊，而非擦撞，因告訴人
    之機車直行，被告之曳引車左轉，板車又比較長，但機車並
    未被曳引車牽引過去，還有機車車頭全毀及本車護欄凹陷之
    程度，故伊判斷是正面撞擊之機率較大等情（本院交訴卷第
    36頁反面至第37頁反面），參諸證人許英仁前開證述：當時
    伊係聽到蠻大一聲「砰」，才回頭看等語，及佐以卷附道路
    交通事故現場圖、照片所示之肇事路口狀況、機車碎片之殘
    留情形等綜合研判，益證肇事當時，告訴人之機車係以猛烈
    之力道，正面撞擊被告之板車右側後方護欄致凹陷乙節，堪
    以認定。被告既身為肇事車輛之駕駛人，於車禍發生之際亦
    身處車內，焉有不能感知當時其車體因遭告訴人機車正面撞
    擊所蒙受之力道，且亦無透過後照鏡察看其車身震動緣由之
    理？復參以其於本院審理時自承：當時伊車窗有留約1 、2
    公分之縫隙；當時因計程車司機按喇叭，伊停車，才知在先
    前的路口有發生事故（本院交訴卷第40頁反面、第40頁），
    衡情被告於證人許英仁駕車追及時，既能聽見許英仁車輛所
    鳴放之喇叭聲，則其於系爭肇事路口，對於告訴人機車正面
    撞擊倒地所發出之巨響，豈有充耳未聞之可能？是被告關於
    不知肇事等辯解，與常情有悖，難認可採。至證人林家正雖
    另證稱：曳引車肇事後沒有減速，是以正常速度行駛等語（
    本院交訴卷第35頁），惟其已明確證稱：從伊的方向看不到
    曳引車之煞車燈，不知道是否有停頓，也沒注意曳引車司機
    有無回頭等語，則上開撞擊之力道甚為猛烈，且被告亦可透
    過後視鏡察看肇事情形，均如前述，無法僅以其肇事後未有
    減速乙節，即遽認其確不知悉已肇事致人受傷，是此部分自
    難據為被告有利之認定。
  (四)綜上，被告辯稱其不知肇事撞及他人，無肇事逃逸之犯意云
    云，委無足取。事證明確，被告前揭犯行，應堪認定。
二、核被告所為，係犯刑法第185 條之4 之駕駛動力交通工具肇
    事致人受傷而逃逸罪。爰審酌被告駕車肇事致告訴人受傷，
    竟未下車察看或施以救護，即駕車駛離現場，固有不該，惟
    念其於本案發生前並無刑案紀錄，素行良好，有臺灣高等法
    院被告前案紀錄表在卷可稽，且已與告訴人達成和解，賠償
    其損害，並考量告訴人駕車之過失程度非輕、所受傷勢非重
    ，及被告之生活狀況、智識程度等一切情狀，量處如主文所
    示之刑，並諭知易科罰金之折算標準。末查，被告前未曾受
    刑之宣告，素行良好，已如前述，其因過失而犯本案，惟事
    後已與告訴人成立調解，並給付賠償金新臺幣105,000 元予
    告訴人賈憶琳，有調解筆錄及告訴人撤回告訴聲請狀各1 份
    在卷可憑（審交訴卷第16、17頁）。茲念被告僅因一時駕車
    不慎，偶罹刑典，經此偵、審過程，當知所警惕，信無再犯
    之虞，本院審酌上情，認對其所宣告之刑以暫不執行為適當
    ，爰依刑法第74條第1 項第1 款之規定，宣告緩刑2 年，以
    啟自新。又本院審酌被告過失之犯罪情節、被害人之與有過
    失程度、達成調解並已實際賠償等情，認尚無對前開緩刑宣
    告附加條件之必要，併予敘明。
據上論斷，應依刑事訴訟法第299 條第1 項前段，刑法第185 條
之4 、第41條第1 項前段、第74條第1 項，判決如主文。
本案經檢察官鄭靜筠到庭執行職務。
中    華    民    國   100    年    1     月    25    日
                刑事第十一庭  審判長法  官  李代昌
                                    法  官  林正忠
                                    法  官  林韋岑
以上正本證明與原本無異。
如不服本判決應於收受判決後10日內向本院提出上訴書狀，並應
敘述具體理由。其未敘述上訴理由者，應於上訴期間屆滿後20日
內向本院補提理由書(均須按他造當事人之人數附繕本)「切勿逕
送上級法院」。
中    華    民    國   100    年    1     月    25    日
                                    書記官  黃旭淑
【附錄本判決論罪科刑法條】
中華民國刑法第185條之4
（肇事遺棄罪）
駕駛動力交通工具肇事，致人死傷而逃逸者，處 6 月以上 5 年
以下有期徒刑。